【裁判字號】    98,訴,289
【裁判日期】    980320
【裁判案由】    違反毒品危害防制條例
【裁判全文】
臺灣彰化地方法院刑事判決               98年度訴字第289號
公  訴  人  臺灣彰化地方法院檢察署檢察官
被      告  甲○○
                      號
上列被告因違反毒品危害防制條例案件，經檢察官提起公訴（97
年度毒偵字第4625號），本院裁定以簡式審判程序審理，判決如
下：
    主    文
甲○○施用第一級毒品，累犯，處有期徒刑柒月。
    犯  罪  事  實
一、甲○○前於民國89年間，因施用毒品案件，經本院以89年度
    毒聲字第3704號裁定送執行觀察、勒戒後，認無繼續施用毒
    品之傾向，於89年8月15日執行完畢釋放，並於89年8月16日
    經臺灣彰化地方法院檢察署檢察官以89年度毒偵字第3938號
    為不起訴處分確定。又於89年間因施用毒品案件，經本院以
    90 年度毒聲字第639號裁定送執行觀察、勒戒後，認無繼續
    施用毒品之傾向，於90年9月5日執行完畢釋放，並於90年9
    月6日經臺灣彰化地方法院署檢察官以90年度毒偵緝字第456
    、457號為不起訴處分確定。又於91年間因施用毒品案件，
    經本院以91年度毒聲字第2342號裁定送執行強制戒治並提起
    公訴，強制戒治部分，於92年9月17日執行完畢釋放；所涉
    刑案部分，則經本院以91年度訴字第1240號判決判處有期徒
    刑9月確定，並於93年6月8日縮短刑期執行完畢。再於94年
    間，因施用第一、二級毒品案件，經本院以95年度訴字第
    165 號判決判處有期徒刑7月、4月，並定應執行有期徒刑9
    月，嗣經提起上訴後旋撤回而確定，甫於97年9月9日因縮短
    刑期假釋出監付保護管束期滿未經撤銷視為執行完畢。詎仍
    不知警惕，另基於施用第一級毒品海洛因之犯意，於97年11
    月16 日某時，在其位於彰化縣員林鎮○○里○○路○段1巷
    86號之住處內，以將海洛因置入香菸內點燃吸用之方式，施
    用第一級毒品海洛因一次；嗣於97年11月19日下午1時15分
    許，為警因查緝另案，持臺灣彰化地方院檢察署檢察官核發
    之強制到場許可書，強制其至彰化縣警察局員林分局採集尿
    液檢體送驗，結果呈可待因、及嗎啡陽性反應，始查悉上情
    。
二、案經彰化縣警察局員林分局報請臺灣彰化地方法院檢察署檢
    察官偵查起訴。
    理    由
一、本件被告甲○○所犯係死刑、無期徒刑、最輕本刑為三年以
    上有期徒刑或高等法院管轄第一審案件以外之罪，並於本院
    行準備程序時就被訴事實為有罪之陳述，本院合議庭依前揭
    規定，經評議結果，裁定改由受命法官獨任行簡式審判程序
    ，先予敘明。
二、上揭犯罪事實，業據被告甲○○迭於警詢、偵訊及本院行準
    備程序、審理程序時均坦承不諱，且其於97年11月19日為警
    查獲時所採取之尿液，經送鑑驗結果，確呈嗎啡及可待因陽
    性反應，此有彰化縣警察局員林分局委託檢驗尿液代號與真
    實姓名對照單及詮昕科技股份有限公司97年11月28日濫用藥
    物尿液檢驗報告各一紙附卷可稽，足認被告之自白應與事實
    相符，洵堪採信。
三、按修正毒品危害防制條例就施用毒品者，僅於「初犯」及「
    五年後再犯」二種情形，有其追訴條件之限制，即須於初犯
    經觀察、勒戒或強制戒治釋放後，五年內均無施用毒品之行
    為，始能認其前所實施之觀察、勒戒或強制戒治已足遮斷毒
    癮，而得於五年後再犯時，再予適用初犯之規定，重行觀察
    、勒戒等程序；倘五年內已經再犯，被依法追訴處罰，縱其
    第三次（或第三次以上）施用毒品之時間在初犯釋放五年以
    後，即與「五年後再犯」之情形有別，且因已於「五年內再
    犯」，顯見其再犯率甚高，原實施觀察、勒戒或強制戒治，
    已無法收其實效，而無五年戒斷期之存在，自無再經觀察、
    勒戒及強制戒治之必要，應由檢察官逕行起訴，最高法院95
    年度台非字第59號判決、95年度台非字第65號判決及95年度
    第7 次刑事庭會議決定足供參照。本件被告前於89年間，因
    施用毒品案件，經本院以89年度毒聲字第3704號裁定送執行
    觀察勒戒後，認無繼續施用毒品之傾向，於89年8月15日執
    行完畢釋放，並於89年8月16日經臺灣彰化地方法院檢察署
    檢察官以89年度毒偵字第3938號為不起訴處分確定。又於89
    年間因施用毒品案件，經本院以90年度毒聲字第639號裁定
    送執行觀察勒戒後，認無繼續施用毒品之傾向，於90年9月5
    日執行完畢釋放，並於90年9月6日經臺灣彰化地方法院署檢
    察官以90年度毒偵緝字第456、457號為不起訴處分確定。又
    於91年間因施用毒品案件，經本院以91年度毒聲字第2342
    號裁定送執行強制戒治並提起公訴，強制戒治部分，於92年
    9月17日執行完畢釋放；所涉刑案部分，則經本院以91年度
    訴字第1240號判決判處有期徒刑9月確定，並於93年6月8日
    縮短刑期執行完畢。再於94年間，因施用第一、二級毒品案
    件，經本院以95年度訴字第165號判決判處有期徒刑7月、4
    月，並定應執行有期徒刑9月，嗣經提起上訴後旋撤回而確
    定，甫於97年9月9日因縮短刑期假釋出監付保護管束期滿未
    經撤銷視為執行完畢，此有臺灣彰化地方法院檢察署刑案資
    料查註紀錄表及臺灣高等法院被告前案紀錄表各一份附卷可
    稽；是被告於97年間再次施用毒品之犯行，即與觀察、勒戒
    或強制戒治執行完畢釋放後五年後再犯施用毒品罪之情形有
    別，應依法論科。
四、按海洛因係毒品危害防制條例所定之第一級毒品，不得非法
    施用。核被告所為，係犯毒品危害防制條例第10條第1項之
    施用第一級毒品罪。被告為施用毒品而持有第一級毒品，其
    持有之低度行為應為施用之高度行為所吸收，不另論罪。又
    被告前於94年間，因施用第一、二級毒品案件，經本院以95
    年度訴字第165號判決判處有期徒刑7月、4月，並定應執行
    有期徒刑9月，嗣經提起上訴後旋撤回而確定，甫於97年9月
    9日因縮短刑期假釋出監付保護管束期滿未經撤銷視為執行
    完畢，有臺灣彰化地方法院檢察署刑案資料查註紀錄表及臺
    灣高等法院被告前案紀錄表各一份附卷可稽，被告於受有期
    徒刑之執行完畢後，五年內再犯有期徒刑以上之罪，為累犯
    ，應依刑法第47條第1項規定，加重其刑。爰審酌被告曾有
    施用毒品罪前科，仍再施用本件毒品，惟其對他人權益之侵
    害仍屬有限，已於警詢、偵訊中及本院行準備程序與審理時
    均坦承犯行，暨其施用之情節等一切情狀，量處如主文所示
    之刑。
據上論斷，應依刑事訴訟法第273條之1第1項、第299條第1項前
段，毒品危害防制條例第10條第1項，刑法第11條前段、第47條
第1項，判決如主文。
本案經檢察官蔡明達到庭執行職務
中    華    民    國    98    年    3    月    20    日
                  刑事第四庭         法  官  吳俊螢
以上正本證明與原本無異。
如不服本判決，應於收受判決後10日內向本院提出上訴書狀，並
應敘述具體理由；其未敘述上訴理由者，應於上訴期間屆滿後20
日內向本院補提理由書（均須按他造當事人之人數附繕本「切勿
逕送上級法院」）。
中    華    民    國    98    年    3    月    20    日
                                     書記官  林怡吟
附錄本案論罪科刑法條全文：
毒品危害防制條例第十條
施用第一級毒品者，處六月以上五年以下有期徒刑。


司法院資訊處製作；財團法人民間司法改革基金會備份。
